【裁判字號】    97,易,1688
【裁判日期】    980224
【裁判案由】    詐欺
【裁判全文】
臺灣士林地方法院刑事判決              97年度易字第1688號
公  訴  人  臺灣士林地方法院檢察署檢察官
被      告  丙○○原名郭秋隆.
選任辯護人  林孝甄律師
上列被告因詐欺案件，經檢察官提起公訴（97年度偵字第8902號
、第10556 號）及移送併案審理（97年度偵字第15060 號），本
院判決如下：
    主  文
丙○○幫助意圖為自己不法之所有，以詐術使人將本人之物交付
，處有期徒刑伍月，如易科罰金以新臺幣壹仟元折算壹日。
    事  實
一、丙○○（原名郭秋隆）明知提供己有金融機構帳戶之存摺、
    提款卡及密碼供他人使用，可預見其提供之帳戶有遭他人利
    用作為詐騙工具之可能，竟仍不違其本意，基於幫助詐欺之
    犯意，於民國97年2 月20日（起訴書誤載為97年3 月2 日）
    前某日，在不詳地點，將其於84年8 月4 日在華南商業銀行
    （以下簡稱華南銀行）內湖分行所開立之帳號為0000000000
    00000 號帳戶之存摺、提款卡、印章及密碼，交付與真實姓
    名年籍均不詳成年人所組成之詐欺集團有犯意聯絡之真實姓
    名年籍不詳之成年人；旋由該詐欺集團之真實姓名年籍不詳
    之成年人，(一)於97年3 月2 日15時47分許，以電話向乙○○
    佯稱為東森購物人員，因系統作業問題而要求其以金融機構
    提款機更改貨款給付方式，致受話之乙○○陷於錯誤，而於
    同日16時40分及17時37分許，依該發話人之指示操作，分別
    將新臺幣（下同）29988 元及99000 元匯款至與之無詐欺犯
    意聯絡之丙○○所提供之上開帳戶內，迨乙○○發覺受騙，
    而於97年3 月3 日13時53分許報警處理，並通報為警示帳戶
    ；(二)於97年3 月1 日21時47分許，以電話向丁○○佯稱網路
    購物付款程序錯誤而要求其至金融機構提款機更改設定，致
    受話之丁○○陷於錯誤，而於97年3 月3 日16時7 分許，依
    該發話人之指示操作，將29986 元匯款至與之無詐欺犯意聯
    絡之丙○○所提供之上開帳戶內，迨丁○○發覺受騙而報警
    處理，並通報為警示帳戶，旋經警調閱相關開戶資料，始查
    悉上情。
二、案經乙○○訴請臺北市政府警察局內湖分局報請臺灣士林地
    方法院檢察署檢察官偵查起訴及移送併案審理。
    理  由
一、按被告以外之人於審判外之言詞或書面陳述，除法律有規定
    者外，不得作為證據；又被告以外之人於審判外之陳述，雖
    不符合同法第159 條之1 至第159 條之4 之規定，但經當事
    人於審判程序同意作為證據，法院審酌該言詞陳述或書面陳
    述作成時之情況，認為適當者，亦得為證據；又當事人、代
    理人或辯護人於法院調查證據時，知有第159條第1 項不得
    為證據之情形，而未於言詞辯論終結前聲明異議者，視為有
    前項之同意，刑事訴訟法第159 條第1 項及第159 條之5 分
    別定有明文。查本判決下列所引用之各該被告以外之人所為
    審判外之陳述以及其他書面陳述，雖屬傳聞證據，惟當事人
    及辯護人於本院準備程序及審判期日中均表示無意見而不予
    爭執，且迄至言詞辯論終結前亦未再聲明異議，本院審酌上
    開證據資料製作時之情況，尚無違法不當之瑕疵，亦認為以
    之作為證據應屬適當，依刑事訴訟法第159 條之5 規定，認
    前揭證據資料均有證據能力。
二、訊據被告丙○○固不否認有於前揭時地開立上開帳戶等事實
    ，然矢口否認有何公訴意旨所稱之幫助詐欺取財犯行，辯稱
    ：上開帳戶之存摺及提款卡係置於第三人甲○○之處所而為
    他人所竊，並未將帳戶交付他人使用云云。經查：告訴人乙○○及丁○○於前揭時地因接獲詐騙集團成員來電而分別匯
    款上開金額至被告丙○○所有之前開華南銀行內湖分行帳戶
    乙節，業經告訴人乙○○及丁○○分別於警詢及偵查中指訴
    歷歷，並有告訴人乙○○及丁○○所提供之自動櫃員機交易
    明細單計3 紙、告訴人丁○○所提供之存摺影本及華南商業
    銀行內湖分行97年3 月14日華內字第0970055 號函所檢附之
    客戶基本資料、存款往來明細表在卷可稽，足見告訴人乙○○及丁○○確因遭詐欺集團成員詐騙而匯款至被告丙○○所
    有之上開帳戶以交付財物之情形。又被告丙○○雖稱上開帳
    戶之存摺及提款卡係置放於第三人甲○○之住處而遭竊云云
    ，並提出紙條1 紙以為佐證，然依上開紙條所載內容，僅足
    以證明被告丙○○曾寄放物品於第三人甲○○處，尚無從得
    悉所寄放之物品確有前開華南銀行帳戶之存摺及提款卡，觀
    諸被告丙○○於97年5 月5 日警詢中供稱：「（問：你為何
    將金融存簿、提款卡放置於你朋友林上億【應為甲○○】家
    中？）因為我以5000元的代價向他租客廳一個小角落放置傢
    俱及私人物品，那邊沒有門可以上鎖。」等語，復於97年7
    月25日偵查中供稱：放置前開帳戶存摺及金融卡之倉庫僅其
    與房東有鑰匙等語，是被告丙○○前開所辯之真實性，即有
    疑問；又依上開帳戶之存款往來明細表及本院公務電話紀錄
    所載，被告丙○○所有之上開帳戶於97年3 月2 日曾有三筆
    臨櫃以存摺提領現金之交易紀錄，而被告丙○○所有之上開
    帳戶並無補換發存摺及變更印鑑之紀錄，此有華南商業銀行
    內湖分行97年12月18日華內字第0970350 號函在卷可參，觀
    諸被告丙○○於本院準備程序及審理中供稱：前開帳戶之存
    摺因淹水致沾黏而無法使用，且該帳戶所使用之印鑑並未遺
    失等語，參以使用提款卡進行交易者，須利用金融機構設置
    之自動櫃員機依指令操作並輸入正確之密碼始可順利交易，
    觀諸詐欺集團係為避免自帳戶之來源回溯追查其身分而利用
    他人帳戶供作詐得款項出入之帳戶，其為確保其犯罪所得，
    當無明知係他人遺失或失竊存摺、提款卡、印鑑及密碼之帳
    戶仍供作其詐得款項匯入之用而甘冒遭真正帳戶持有人提領
    或掛失之風險，足認被告丙○○確曾將上開帳戶之存摺、提
    款卡、印章及密碼交付他人使用無訛。又金融帳戶為個人理
    財之工具，申請開設金融帳戶並無任何特殊之限制，一般民
    眾皆能自由申請開戶，並得同時在不同金融機構申請多數存
    款帳戶使用，乃眾所週知之事實，是依一般人之社會生活經
    驗，倘係合法收入本可自行向金融行庫開戶使用，自無向他
    人取得帳戶之必要，而金融存摺事關存款人個人財產權益之
    保障，倘有不明之金錢來源，甚而攸關個人法律上之責任，
    其專有性甚高，除非本人、與本人具有信賴關係或其他特殊
    原因，難認有何流通使用之可能，一般人均有妥為保管防阻
    他人任意使用之認識，足見被告丙○○於提供帳戶之際其客
    觀上當可預見所提供他人使用之帳戶可能遭他人作為犯罪之
    用，故被告丙○○明知上開事實猶提供帳戶供第三人使用，
    自難謂無幫助之故意；另依卷附前開帳戶之存款往來明細表
    所載，被告丙○○所有之上開帳戶於97年2 月20日前並無交
    易紀錄，而被告丙○○於本院審理中亦自承該帳戶於97年2
    月20日所為之交易並非其本人所為等語，足見被告丙○○應
    係於97年2 月20日前某日將上開帳戶交付他人使用。至選任
    辯護人雖聲請傳訊證人甲○○，並請求調取上開帳戶之現金
    提款交易及印鑑資料，然本院認上開調查證據之聲請，或係
    待證事實已臻明瞭，或係與待證事實無重要關係，而無調查
    之必要，附此敘明。是被告丙○○上開所辯，要屬事後卸責
    之詞，不足採信。本件事證明確，被告丙○○之犯行洵堪認
    定，應予依法論科。
三、核被告丙○○上開所為，係犯刑法第339 條第1 項、第30條
    第1 項之幫助詐欺取財罪。又其幫助他人犯罪，為幫助犯，
    應依刑法第30條第2 項之規定，按正犯之刑減輕之。又被告
    丙○○以上開一提供帳戶之幫助行為而觸犯數詐欺取財罪，
    為想像競合犯。又公訴意旨雖未敘及就被害人丁○○部分所
    涉之幫助詐欺犯行，然此部分事實與起訴之部分，既有想像
    競合犯之裁判上一罪之關係，應為起訴效力所及，且經檢察
    官移送併案審理，本院自應併予審究。爰審酌被告丙○○雖
    非實際遂行詐欺取財犯行之人，然其提供帳戶以供他人使用
    ，影響財產交易秩序，且迄今尚未返還告訴人款項，復於犯
    後猶狡詞卸責，毫無悔意，及其品行、犯罪動機、目的、手
    段、生活狀況、智識程度、犯罪所得及犯罪所生之損害等一
    切情狀，量處如主文所示之刑，並諭知易科罰金之折算標準
    。
據上論斷，應依刑事訴訟法第299 條第1 項前段，刑法第30條第
1 項、第2 項、第339 條第1 項、第55條、第41條第1 項前段，
刑法施行法第1 條之1 ，判決如主文。
本案經檢察官張紜瑋到庭執行職務
中    華    民    國    98    年    2     月    24    日
                  刑事第五庭審判長法  官  李育仁
                                  法  官  孫曉青
                                  法  官  黃雅君
以上正本證明與原本無異。
如不服本判決應於收受判決後10日內向本院提出上訴書狀，並應
應敘述具體理由。其未敘述上訴理由者，應於上訴期間屆滿後20
日內向本院補提理由書(均須按他造當事人之人數附繕本)「切勿
逕送上級法院」。
                                  書記官  簡湘雲
中    華    民    國    98    年    2     月    24    日
附錄本案論罪科刑法條：
刑法第339條第1項
意圖為自己或第三人不法之所有，以詐術使人將本人或第三人之
物交付者，處5 年以下有期徒刑、拘役或科或併科1 千元以下罰
金。


司法院資訊處製作；財團法人民間司法改革基金會備份。
